臺灣高雄地方法院民事裁定　　　　　　　100年度抗字第222號
抗　告　人　何正欣
相　對　人　簡愉涵
上列當事人間因本票裁定事件，抗告人對本院司法事務官於民國
100 年8 月18日所為100 年度司票字第2525號裁定提起抗告，本
院裁定如下：
    主  文
原裁定關於准許抗告人所簽發如附表所示本票為強制執行，於超
過金額新臺幣壹佰伍拾萬元，及自民國一００年三月二十九日起
至清償日止，按年利六釐計算之利息部分，暨程序費用之裁判，
均廢棄。
上開廢棄部分，相對人在原審之聲請駁回。
其餘抗告駁回。
聲請及抗告程序費用共計新臺幣參仟元，由抗告人負擔百分之九
十四，餘由相對人負擔。
    理  由
一、按執票人向本票發票人行使追索權時，得聲請法院裁定後強
    制執行，票據法（下稱本法）第123 條定有明文。次按本票
    執票人行使追索權時，得請求自到期日起依年利6 釐計算之
    利息；見票即付之本票，以提示日為到期日；本票未載到期
    日者，視為見票即付，本法第124 條準用第97條第1 項第2
    款、第66條第1 項，以及第120 條第2 項規定綦詳。復按本
    票執票人依本法第123 條規定，向本票發票人行使追索權，
    聲請法院裁定許可對發票人之財產強制執行者，其性質係屬
    非訟事件，法院僅就本票形式上之要件是否具備予以審查即
    為已足，並無確定實體上法律關係存否之效力，如發票人就
    票據債務之存否有爭執時，應依訴訟程序另謀解決，無從於
    裁定程序中為此爭執，此觀諸最高法院56年台抗字第714 號
    判例意旨甚明。而本票發票人所提票據是否罹於時效消滅之
    抗辯，涉及得否拒絕給付債務之問題，乃屬實體法律關係存
    否之抗辯，於非訟程序中自不得予以審酌（參照最高法院83
    年度台抗字第227 號裁判意旨）。
二、本件相對人主張其執有抗告人所簽發如附表所示免除作成拒
    絕證書之本票一紙（下稱系爭本票），於民國99年12月14日
    提示未獲付款，乃依本法第123 條規定，聲請本院就系爭本
    票所示票面金額新臺幣（下同）160 萬元，及自99年12月14
    日起至清償日止，按年利6 釐計算之利息，准予強制執行，
    並提出系爭本票為憑，經原審裁定准許。抗告意旨略以：相
    對人之追索權業已罹於時效，不得再聲請強制執行；又相對
    人已分期攤還債務，相對人未自請求金額中予以扣除；又系
    爭本票未載到期日，實際提示日期為100 年3 月29日等語。
    相對人則於抗告審將請求強制執行之金額減縮為150 萬元。
三、經查：
（一）從系爭本票形式上觀之，係屬有效之票據，且有免除作成
      拒絕證書之記載，抗告人復不爭執相對人業已提示系爭本
      票，則相對人就票面金額中之150 萬元聲請強制執行，即
      屬有據。至於抗告人爭執債務清償情形以及追索權時效是
      否消滅，乃屬實體問題，揆諸前開說明，尚無從於本票裁
      定之非訟程序中予以審酌認定，抗告人宜另循訴訟途徑處
      理。
（二）關於利息計算問題，系爭本票未載到期日，應以提示日為
      到期日。依相對人提出其帳戶之存摺資料，充其量僅能認
      定有1 萬元款項於99年12月14日匯入之事實，尚難遽認係
      相對人經其提示而匯款，應以抗告人所稱100 年3 月29日
      為提示日與到期日。則相對人聲請法院裁定就系爭本票准
      予強制執行，應以100 年3 月29日為利息起算日。
（三）綜據上述，原裁定就系爭本票准許強制執行之範圍超過主
      文第1 項所示部分，容有未洽，抗告人提起抗告，為有理
      由，應由本院予以廢棄，並駁回相對人在原法院之聲請。
      其餘部分，原裁定予以准許，尚無不合。抗告人指摘原裁
      定此部分不當，求予廢棄，則無理由，應予駁回。
四、結論：本件抗告為一部有理由，一部無理由，依非訟事件法
    第46條、第21條第2 項、第24條第1 項，民事訴訟法第495
    條之1 第1 項、第449 條第1 項、第450 條、第95條、第79
    條，裁定如主文。
中    華    民    國    100   年    10    月    31    日
                  民事第一庭  審判長法  官  謝肅珍
                                    法  官  管安露
                                    法  官  譚德周
不得再抗告。
以上正本證明與原本無異。
中    華    民    國   100    年    10    月    31    日
                                    書記官  鄭永媚
附表：
┌────────┬───────┬───┬────┐
│發票日          │票面金額      │到期日│票據號碼│
├────────┼───────┼───┼────┤
│民國96年12月26日│新臺幣160 萬元│未載  │573926  │
└────────┴───────┴───┴────┘